臺灣高等法院高雄分院刑事判決                    九十一年度上易字第五二二號
    上  訴  人  台灣高雄地方法院檢察署檢察官
    被      告  中華民國航空人員發展協會
    代  表  人  甲○○
右上訴人因被告違反著作權法案件，不服臺灣高雄地方法院九十年度易字第二一三九
號中華民國九十一年二月十九日第一審判決（起訴案號：臺灣高雄地方法院檢察署八
十九年度偵字第二二五六九號），提起上訴，本院判決如左：
    主  文
原判決關於中華民國航空人員發展協會部分撤銷。
本件公訴不受理。
    理  由
一、公訴意旨係以：甲○○係設於台北市○○○路○段五十五號七樓被告中華民國航
    空人員發展協會（下稱「航協」）之理事長，為該社團法人之代表人，而黃福乾
    （已經臺灣高雄地方法院判決不受理確定在案）為卓越廣告社之實際負責人；於
    民國八十九年七月二十九日間卓越廣告社（對外名稱為中原廣告）即黃福乾收受
    「航協」高雄區職員李昆益所提供之AIRWAY雜誌，內載有台中市私立環宇文理補
    習班負責人呂威政享有攝影著作財產權之「系列空服員」照片乙張之彩色資料，
    黃福乾雖委由傅佳苑向提供之「航協」職員李昆益查尋圖片來源，並經李昆益告
    知得加以使用，惟仍未經該紙照片之著作財產權人台中市私立環宇文理補習班負
    責人呂威政之同意，即將前開照片乙張變更為提供者為「航協」之廣告稿，並交
    由「航協」職員李昆益確認後，自八十九年八月一日起至同月二十日止刊登於聯
    合報第五十版面廣告版，並共同撰文輔以：「對以上工作有興趣者，請速洽，中
    國民國航空人員發展協會」等文字說明，而共同重製台中市私立環宇文理補習班
    負責人呂威政享有之攝影著作。因認被告中華民國航空人員發展協會係犯著作權
    法第一百零條第一項之罪，應科以同法第九十一條第一項之罰金刑。
二、按告訴乃論之罪，告訴人於第一審辯論終結前，得撤回其告訴；而告訴乃論之罪
    ，對於共犯之一人告訴或撤回告訴者，其效力及於其他共犯。但刑法第二百三十
    九條之罪，對於配偶撤回告訴者，其效力不及於相姦人；又告訴經撤回者，法院
    應諭知不受理之判決，刑事訴訟法第二百三十八條第一項、第二百三十九條，及
    第三百零三條第三款定有明文。再者，「法人之代表人、法人或自然人之代理人
    、受雇人或其他從業人員，因執行業務，犯第九十一條至第九十六條之罪者，除
    依各該條規定處罰其行為人外，對該法人或自然人亦科各該條之罰金。對前項行
    為人、法人或自然人之一方告訴或撤回告訴者，其效力及於他方」，著作權法第
    一百零一條也定有明文。
三、經查：本件原審同案被告黃福乾因違反著作權法案件，經檢察官提起公訴，認被
    告係犯著作權法第九十一條第一項之重製罪，依同法第一百條規定須告訴乃論，
    茲據告訴人台中私立環宇補習班負責人呂威政已於九十年七月二日具狀向原審撤
    回其告訴，有刑事聲請撤回告訴狀一紙附卷可稽，而告訴人雖表示不願對被告中
    華民國航空人員發展協會撤回告訴；但本件黃福乾與被告中華民國航空人員發展
    協會之從業人員李昆益間實具有共犯關係，已經檢察官在起訴書理由欄說明，從
    而其對黃福乾告訴之效力，依刑事訴訟法第二百三十九條規定，其效力自然及於
    李昆益，從而其對黃福乾撤回之效力，因黃福乾與李昆益具有共犯關係，依刑事
    訴訟法第二百三十九條規定，其撤回效力本及於李昆益；而李昆益既係被告中華
    民國航空人員發展協會之從業人員，並因執行業務而觸犯本罪，依著作權法第一
    百零一條第二項規定，則告訴人撤回之效力並因而及於被告中華民國航空人員發
    展協會，從而本件自應為不受理之判決，並不因告訴人表明不願對被告撤回告訴
    而受影響，原審未予詳察仍為實體判決，尚有未洽，公訴人上訴意旨指摘原判決
    未諭知不受理為不當，為有理由，應由本院將原判決撤銷而為不受理判決。
據上論結，應依刑事訴訟法第三百六十九條第一項前段、第三百六十四條、第三百零
三條第三款，判決如主文。
本案經檢察官王登榮到庭執行職務。
中      華      民      國    九十一    年      五    月     二十一     日
                              臺灣高等法院高雄分院刑事第一庭
                                  審判長法官  王光照
                                        法官  黃壽燕
                                        法官  黃仁松
右正本證明與原本無異。
不得上訴。
                                      書記官  呂明燕
中      華      民      國    九十一    年      五    月     二十三     日
                                                                  Ａ
